【裁判字號】    97,保險,43
【裁判日期】    970526
【裁判案由】    給付保險金
【裁判全文】
臺灣臺北地方法院民事判決        九十七年度保險字第四三號
原      告  乙○○
被      告  美商美國人壽保險股份有限公司
法定代理人  甲○○
訴訟代理人  丙○○
上列當事人間給付保險金事件，本院於九十七年五月七日言詞辯
論終結，判決如下：
    主  文
原告之訴及假執行之聲請均駁回。
訴訟費用由原告負擔。
    事實及理由
一、本件原告起訴主張：原告之母親郭詹梅仔向被告投保常青傷
    害保險（以下簡稱系爭保險契約）期間，於民國九十六年五
    月八日於自家門口跌倒受傷，於九十七年一月二日死亡，因
    郭詹梅仔為跌倒受傷致死，遂就系爭保險契約向被告申請醫
    療理賠新台幣（下同）四萬元，及身故保險金二百萬元，雖
    經原告屢次反應，均遭被告拒絕理賠，而僅理賠住院部分十
    天四萬元，原告又於九十七年二月二十三日寄發存證信函，
    被告仍拒絕給付上開保險金，原告爰訴請被告應給付上開傷
    害醫療及身故保險金，而為訴之聲明：被告應給付原告二百
    零四萬元及自九十七年二月一日起至清償日止，按年息百分
    之十計算之利息，並陳明願供擔保，請准宣告假執行。
二、被告則辯稱：依據系爭保險契約第二條第八項、第三條、第
    七條及第十條之規定，被保險人必須係於系爭保險契約有效
    期間內，因遭受非因疾病引起之外來突發事故，至其身體蒙
    受傷害而經登記合格之醫院住院治療及死亡者，被告始有義
    務依據系爭保險契約給付傷害醫療及身故保險金。原告雖主
    張被保險人郭詹梅仔係因九十六年五月八日發生跌倒事故受
    傷，而自九十六年十二月二十四日起至九十七年一月二日為
    止於國泰醫院住院治療十日，然原告就跌倒一事並未提出證
    據證明之，縱使原告所述之跌倒一事屬實，然依據原告所提
    出之國泰醫院診斷證明書及死亡證明書，均未記載係因跌倒
    事故所致，且其死亡證明書亦明確記載其死亡種類為「病死
    或自然死」，另被保險人前於九十六年一月間即因右腳皮膚
    缺損、右腳蜂窩性組織炎、糖尿病控制不佳等病症於國泰醫
    院住院治療多日，故被保險人自九十六年十二月二十四日起
    至九十七年一月二日身故，是否確實係因九十六年五月八日
    之跌倒事故所致？並非無疑。據此，郭詹梅仔既非因遭受非
    由疾病引起之外來突發事故，至其身體蒙受傷害而住院治療
    及身故，則原告本於系爭保險契約，請求被告給付醫療保險
    金及身故保險金，應非有據。被告爰為答辯聲明：原告之訴
    駁回，如受不利判決，願供擔保請准宣告假執行。
三、經查：
（一）原告之母親郭詹梅仔向被告公司投保系爭保險，保險金額
      為二百萬元，原告為身故受益人，保險期間係自九十六年
      五月四日起一年，郭詹梅仔於九十七年一月二日死亡，原
      告本於系爭保險契約之約定，向被告申請理賠傷害醫療保
      險金四萬元及身故保險金二百萬元，遭被告拒絕。
（二）系爭保險契約第三條約定「被保家庭成員於本契約有效期
      間內，因遭受意外傷害事故，至其身體蒙受傷害而致死亡
      、殘廢、重大燒燙傷或傷害診療時，本公司依照本契約的
      約定，給付保險金」；第二條第八項約定「本契約所稱『
      意外傷害事故』，係指非由疾病引起之外來突發事故」；
      第七條約定「被保家庭成員於本契約有效期間遭受第二條
      約定的意外傷害事故，自意外事故發生之日起一百八十天
      以內死亡者，本公司按其保險金額給付身故保險金，但超
      過一百八十天死亡者，受益人若能證明被保家庭成員之死
      亡與該意外傷害事故具有因果關係者，不在此限」；第十
      條約定「被保家庭成員於本契約有效期間內遭受第二條約
      定的意外傷害事故，自意外傷害事故發生之日起一百八十
      日以內，經登記合格的醫院住院治療者，本公司就其住院
      日數，每日住院按保險金額的千分之二給付傷害醫療保險
      金，但超過一百八十日繼續治療者，受益人若能證明被保
      家庭成員之治療與該意外事故具有因果關係者，不在此限
      」。
    以上情事，為被告所不爭執，並有原告所提出之系爭保險單
    、存證信函、理賠通知單及死亡證明書各一份與被告所提出
    之系爭保險契約要保書、保險契約書及國泰醫院內湖分院病
    例摘要報告各一份為證，應屬實在，先予確認。
四、其次，原告主張被告應給付上開保險金，則為被告所不承認
    ，並以前揭情詞置辯，是本案兩造所爭執者，應為以下事項
    ：
（一）郭詹梅仔是否於九十六年五月八日發生跌倒事故受傷？
（二）郭詹梅仔自九十六年十二月二十四日起至九十七年一月二
      日為止於國泰醫院住院治療十日，是否係因上開跌倒事故
      所致？可否認定為系爭保險契約所約定之意外傷害事故？
（三）郭詹梅仔於九十七年一月二日死亡，可否認定為系爭保險
      契約所約定之意外傷害事故所致？
五、按當事人主張有利於己之事實者，就其事實有舉證之責任，
    民事訴訟法第二百七十七條前段有明文規定。復按民事訴訟
    如係由原告主張權利者，應先由原告負舉證之責，若原告先
    不能舉證，以證實自己主張之事實為真實，則被告就其抗辯
    事實即令不能舉證，或其所舉證據尚有疵累，亦應駁回原告
    之請求，此亦有最高法院十七年上字第九一七號判例要旨可
    資參照。據此，原告主張其對於被告有上開保險金請求權，
    則其對於契約保險事故之發生，即郭詹梅仔係因意外事故而
    受傷以及身故，應負舉證之責任。
六、基於以上所述，原告主張郭詹梅仔於九十六年五月八日跌倒
    受傷，然為被告所不承認，則原告對於上開情事，即應負舉
    證之責任，然原告並未能舉證證明之，是原告前揭主張，即
    難遽而予以採信。況依據原告所提出之國泰綜合醫院內湖分
    院診斷證明書之記載「病名：右腳蜂窩性組織炎合併敗血症
    休克」，並未顯示郭詹梅仔係因意外跌倒而住院治療，另依
    據原告所提出之死亡證明書之記載「直接引起死亡之疾病或
    傷害：甲、敗血性休克；先行原因：（若有引起上述死亡之
    疾病或傷害）乙（甲之原因）：蜂窩組織炎；丙（乙之原因
    ）糖尿病」，亦未呈現郭詹梅仔係因意外跌倒而死亡。綜上
    ，原告並未能舉證證明郭詹梅仔係因意外跌倒而受有傷害，
    因而於上開時間住院治療，並因意外跌倒而身故，同時，依
    據上開診斷證明書及死亡證明書所載，郭詹梅仔係因右腳蜂
    窩性組織炎合併敗血症而於上開時間住院治療，並因糖尿病
    所引起之蜂窩組織炎，導致敗血性休克而死亡。是原告主張
    郭詹梅仔於九十六年五月八日跌倒因而受傷住院，並於九十
    七年一月二日因上開意外事故死亡，尚非有據。
七、查郭詹梅仔與被告係約定郭詹梅仔遭受非由疾病所引起之外
    來突發事故即意外傷害事故，至其身體蒙受傷害而致死亡、
    殘廢、重大燒燙傷或傷害診療，被告即應按照系爭保險契約
    負給付傷害醫療保險金及身故保險金，此有上開契約書一份
    為證，並為兩造所不爭執，前已述及，是原告既然未能舉證
    證明郭詹梅仔係因意外傷害事故而於上開時間住院治療，以
    及身故，是原告本於系爭保險契約關係，請求被告給付上開
    傷害醫療保險金及身故保險金，均非有據，不能准許。又原
    告之訴既經駁回，其假執行之聲請即失所附麗，應併予駁回
    。此外，本案事證已臻明確，兩造其餘主張與攻擊防禦方法
    ，經核均與本案判決結果無影響，爰不一一予以審酌，附此
    說明。
據上論結，本件原告之訴為無理由，依民事訴訟法第七十八條，
判決如主文。
中    華    民    國  九十七  年   五    月    二十六 日
                  民事第四庭    法  官  匡偉
以上正本係照原本作成
如對本判決上訴，須於判決送達後20日內向本院提出上訴狀
中    華    民    國  九十七  年   五    月    二十六 日
                                書記官  陳莉庭


司法院資訊處製作；財團法人民間司法改革基金會備份。
